臺灣新北地方法院民事判決
111年度訴字第248號
原      告  林素秋  
被      告  胡桂瑧  



上列當事人間請求遷讓房屋等事件，經本院於民國111年4月19日
言詞辯論終結，判決如下：
    主  文
被告應將門牌號碼新北市○○區○○路○段○○○○○○號二樓房屋遷讓返
還原告，並給付原告新臺幣壹萬陸仟伍佰元，及自民國一一零年
十一月十日起至遷讓返還前開房屋之日止，按月給付原告新臺幣
壹萬陸仟伍佰元。
原告其餘之訴駁回。
訴訟費用由被告負擔。
    事實及理由
一、原告起訴主張：被告於民國108年1月10日向原告承租門牌號
    碼新北市○○區○○路0段000○00號2樓房屋（下稱系爭房屋），
    雙方約定租期2.8年，自108年1月10日起至110年11月9日止
    ，每月租金新臺幣（下同）1萬6,500元，於每月10日給付。
    詎被告於租期屆滿後竟拒絕遷讓，並積欠1個月租金1萬6,50
    0元，系爭房屋之交還及租金之給付迭經催討，被告均不予
    置理。又自110年11月9日起租期既已屆滿，被告對系爭房屋
    即屬無權占有，自應按月賠償原告2萬2,000元之損害迄至交
    屋為止，爰依民法第440條、第767條、第432條及不當得利
    等規定提起本件訴訟等語。並聲明：被告應將系爭房屋遷讓
    返還原告，並給付租金1萬6,500元，及自110年11月10日起
    至遷讓之日止，按月賠償2萬2,000元。
二、被告則以：伊還住在系爭房屋，伊有在找房子，但因為疫情
    關係找不到房子，希望給伊半年的時間搬遷；伊不曉得有無
    欠原告租金，租金都是伊哥哥跟伊朋友幫伊繳的，依自己沒
    有繳過，伊不曉得現在租金行情等語，資為抗辯。
三、本院之判斷：
　㈠原告為系爭房屋所有權人，將出租系爭房屋予被告，兩造約
    定租期自108年1月10日起至110年11月9日止，租金每月1萬6
    ,500元等情，有系爭房屋所有權狀、兩造簽訂之租約在卷可
    稽（見重簡字卷第15頁至第23頁、第31頁），且為兩造所不
    爭執，應首堪認定。
　㈡經查：
　⒈按租賃定有期限者，其租賃關係，於期限屆滿時消滅；所有
    人對於無權占有或侵奪其所有物者，得請求返還之，民法第
    450條第1項、第767條第1項前段定有明文。兩造就系爭房屋
    約定之租期已於110年11月9日屆滿，則被告迄今仍占有系爭
    房屋，已無合法權源，原告依民法第767條第1項規定請求被
    告遷讓返還系爭房屋，自屬有據。至於被告雖請求給予半年
    時間搬遷，然原告並未同意，且本院言詞辯論終結時點距兩
    造約定租期屆滿之日，已逾5個月，近乎1年期租約之一半，
    難認被告迄今未能搬遷係屬不可歸責，故被告前開所辯，尚
    無可採。
　⒉又按承租人應依約定日期，支付租金，民法第439條第1項定
    有明文。原告主張被告迄今仍積欠1個月租金1萬6,500元，
    被告亦自承其並未實際繳納租金予原告，可見原告主張被告
    有積欠租金情事，並非無據，故依前開規定，原告請求被告
    給付積欠1個月租金1萬6,500元，亦屬有據。
　⒊另按無法律上之原因而受利益，致他人受損害者，應返還其
    利益，民法第179條前段定有明文。又按依不當得利之法則
    請求返還不當得利，以無法律上之原因而受利益，致他人受
    有損害為其要件，故其得請求返還之範圍，應以對方所受之
    利益為度，非以請求人所受損害若干為準，無權占有他人土
    地，可能獲得相當於租金之利益為社會通常之觀念（最高法
    院61年台上字第1695號判例意旨可參）。被告於兩造約定租
    期屆滿後仍占有系爭房屋，其占有乃無法律上之原因而受有
    利益，原告依前開規定請求被告自110年11月10日起至遷讓
    系爭房屋之日止，按月給付相當於租金之不當得利，為屬可
    採。然原告主張被告所受不當得利為每月2萬2,000元乙節，
    與兩造原約定每月租金1萬6,500元有相當之差距，酌以兩造
    約定租期非長，且原告尚未收回整修，難認系爭房屋每月租
    金行情已可達2萬2,000元，而仍應以原約定每月租金1萬6,5
    00元計算較為合理，故原告請求每月不當得利1萬6,500元部
    分，係屬有據，逾此範圍部分，則非可採。　　
四、綜上所述，兩造間租約已經屆滿，被告迄今仍占有系爭房屋
    係無權占有，且積欠1個月租金，原告得請求被告遷讓返還
    系爭房屋及給付積欠租金1萬6,500元，暨自110年11月10日
    起至遷讓之日止，按月給付相當於租金之不當得利1萬6,500
    元。從而，原告依民法第767條第1項前段、第439條第1項、
    第179條前段請求被告給付如主文第1項所示，為有理由，應
    予准許，逾此範圍部分，為無理由，應予駁回。　　
五、據上論結，原告之訴為一部有理由，一部無理由，依民事訴
    訟法第79條，判決如主文。
中　　華　　民　　國　　111 　年　　5 　　月　　5 　　日
                  民事第四庭    法　官　莊佩頴
以上正本係照原本作成
如對本判決上訴，須於判決送達後20日內向本院提出上訴狀。如
委任律師提起上訴者，應一併繳納上訴審裁判費。
中　　華　　民　　國　　111 　年　　5 　　月　　5 　　日
                            書記官　李瑞芝